【裁判字號】    90,訴,463
【裁判日期】    901122
【裁判案由】    違反山坡地保育利用條例
【裁判全文】
臺灣士林地方法院刑事判決                            九十年度訴字第四六三號
    公  訴  人  臺灣士林地方法院檢察署檢察官
    被      告  甲○○
右列被告因違反山坡地保育利用條例案件，經檢察官提起公訴（九十年度偵字第一四
八九號），本院判決如左：
    主  文
甲○○違反在他人山坡地內，不得擅自墾殖之規定，處有期徒刑陸月，如易科罰金，
以參佰元折算壹日。緩刑貳年。
附圖Ａ、Ｂ部分所示坐落台北縣淡水鎮○○○段田心子小段第六四地號土地上墾殖物
沒收。
    事  實
一、甲○○明知坐落台北縣淡水鎮○○○段田心子小段第六四地號土地非其所有，係
    林宗賢等十三人（詳土地登記謄本）所公同共有，且上開土地業經行政院八十五
    年一月十三日台八十五農○一三三五號函核定、台灣省政府八十五年三月六日八
    五府農水字第一二三一四號公告之山坡地。甲○○於民國八十八年六、七月間起
    ，以一台車新台幣三百元之價格，雇用年籍不詳之「宋清勇」司機載運土石，傾
    倒於其所有之台北縣淡水鎮○○○段田心子小段第五五－一六地號土地上，並利
    用上開土石傾倒於前開非其所有土地上之機會，擅自種植農作物，佔地面積達○
    ．○三三七公頃，嗣經台北縣政府農業局人員於八十八年八月二十五日至現場會
    勘查獲。
二、案經台北縣政府農業局移送台灣士林地方法院檢察署檢察官偵查起訴。
    理  由
一、訊據被告甲○○堅決否認有何違反山坡地保育利用條例之犯行，辯稱：其雇用司
    機「宋清勇」（真實姓名年籍不詳）填土，但當時有插牌指界明確，「宋清勇」
    可能是晚上偷偷來倒土到第六四地號土地；檢察官履勘時，看到的農作物亦種植
    在第六四地號土地上，是因為潑灑種子時，不小心灑到第六四地號土地上等語。
    經查：
（一）坐落台北縣淡水鎮○○○段田心子小段六四地號土地非被告所有，係林宗賢等
      十三人（詳土地登記謄本）所公同共有，且上開土地業經行政院八十五年一月
      十三日台八十五農○一三三五號函核定、台灣省政府八十五年三月六日八五府
      農水字第一二三一四號公告之山坡地等情，業據被告坦承不諱，並有土地登記
      謄本影本、台北縣政府八十九年五月三日八九北府農土字第一五四一八○號函
      各一紙在卷可稽。
（二）前開土地堆積土石之面積達○．○三三七公頃，所堆積土石與被告所有之台北
      縣淡水鎮○○○段田心子小段五五之一六地號土地所堆積土石相同，且均有種
      植農作物，經台灣士林地方法院檢察署檢察官於八十九年一月五日至現場勘驗
      明確，並有履勘筆錄一份、現場照片十四張、台北縣淡水地政事務所土地複丈
      成果圖一份附卷可參。被告辯稱是因灑種子時不小心越界，顯不可採。
（三）被告雖辯稱係司機「宋清勇」自行倒土於前開土地上等語。惟縱使被告所辯可
      採，然被告於前開土地上種植農作物等情，已如前述，則其有墾殖之行為應可
      認定。
（四）又被告請求本院至現場履勘，然因本院審理時距被告行為時已隔二年多，現場
      顯非當時之地貌，故認無至現場履勘之必要。
    綜上所述，依據上開證據，足以認定被告有事實欄所述之犯行。
二、核被告所為，係違反山坡地保育利用條例第十條之規定，而犯同條例第三十四條
    第一項之罪。爰審酌被告素行良好，智識程度不高，犯罪動機、目的、墾殖之面
    積以及犯後態度等一切情狀，量處如主文所示之刑。查被告行為後刑法第四十一
    條已於九十年一月十日修正公布，並自同年月十二日生效，得易科罰金者，修正
    為犯最重本刑為五年以下有期徒刑以下之刑之罪，與修正前條文規定犯最重本刑
    為三年以下有期徒刑以下之刑之罪比較，以修正後條文有利於被告，依刑法第二
    條第一項前段規定，應適用修正後之刑法第四十一條第一項前段。故依該條規定
    ，諭知被告有期徒刑易科罰金之折算標準。又被告前未曾受有期徒刑以上刑之宣
    告，因一時失慮，偶罹刑典，經此刑之宣告後，應知警惕而無再犯之虞，本院因
    認暫不執行其刑為當，予以宣告緩刑二年，用啟自新。至於坐落台北縣淡水鎮○
    ○○段田心子小段第六四地號土地上墾殖物，應依山坡地保育利用條例第三十四
    條第五項宣告沒收。
三、依刑事訴訟法第二百九十九條第一項前段、山坡地保育利用條例第三十四條第一
    項、第五項、刑法第十一條、第二條第一項前段、第四十一條第一項前段、第七
    十四條第一款、罰金罰鍰提高標準條例第二條，判決如主文。
本案經檢察官黃梅淑到庭執行職務。
中      華      民      國      九十      年    十一    月    二十二    日
                                   臺灣士林地方法院刑事第一庭
                                       法  官  劉  秉  鑫
右正本證明與原本無異。
如不服本判決應於送達後十日內向本院提出上訴狀。
           書記官  徐  基  典
中      華      民      國      九十      年    十一    月    二十八    日
附錄本案論罪科刑法條全文
山坡地保育利用條例第十條
山坡地保育利用條例第三十四條第一項


司法院資訊處製作；財團法人民間司法改革基金會備份。
